臺灣臺東地方法院刑事判決　　　　　　　 94年度訴字第276號
公　訴　人　臺灣臺東地方法院檢察署檢察官
被　　　告　庚○○
選任辯護人　吳漢成　　律師
上列被告因妨害自由案件，經檢察官提起公訴（94年度偵字第
1673號），被告於本院準備程序進行中就被訴事實為有罪之陳述
，經本院合議庭裁定由受命法官獨任進行簡式審判程序，判決如
下：
    主         文
庚○○共同以非法方法，剝奪人之行動自由，累犯，處有期徒刑
壹年貳月。
    犯罪事實及理由
一、犯罪事實:
(一)庚○○ (原名嚴仁宏，民國93年12月3日更名)前曾因傷害案
    件，經臺灣板橋地方法院於民國93年6月25日以93年度簡字
    第2091號判處有期徒刑3月確定，於93年9月2日易科罰金執
    行完畢。猶不知警惕，因「美麗渡假村」、「初鹿國際渡假
    村」股權問題與戊○○發生糾紛，庚○○竟與乙○○、丙○○ (均另案審結)共同基於以非法方法剝奪人行動自由之犯
    意聯絡，先於93年12月30日晚間10時30分許，同赴戊○○位
    於臺東縣卑南鄉○○村○○路60號住處毆打戊○○後 (共同
    傷害部分未據告訴)，庚○○並以臺語表示「要將伊帶出去
    活埋」等加害生命之語恐嚇戊○○，使戊○○心生畏懼不敢
    反抗，3人再強押戊○○上庚○○所有車號8D-8243號自小客
    車，庚○○再以臺語表示「車上有傢伙，配合一點，不然活
    埋看不到人」等加害生命之語恐嚇戊○○，於同往己○○位
    於臺東縣卑南鄉明峰村龍過脈134號住處後，庚○○再持己○○所有之高爾夫球桿作勢欲毆打戊○○，並強迫戊○○跪
    下，丙○○、乙○○則在旁助勢，庚○○復以「不配合，就
    打死滅屍」等加害生命之語恐嚇戊○○，使戊○○心生畏懼
    ，受脅迫而簽具新臺幣 (下同)2,100,000 元之借據及放棄
    「美麗渡假村」、「初鹿渡假村」股份之同意書交予庚○○
    收受，庚○○於取得戊○○所簽具之借據及同意書後，即示
    意乙○○、丙○○駕駛庚○○所有上開車輛先行離去，戊○○則由己○○駕車載回其住處，歷約40分鐘後方得回復自由
    。
(二)案經戊○○訴由臺東縣警察局臺東分局報請臺灣臺東地方法
    院檢察署檢察官偵查起訴。
二、理由:
(一)本件被告庚○○所犯係死刑、無期徒刑、最輕本刑為3年以
    上有期徒刑以外之罪，其於準備程序中就被訴事實為有罪之
    陳述，經告知簡式審判程序之旨，並聽取公訴人、被告及辯
    護人之意見後，本院合議庭認為適宜而依刑事訴訟法第273
    條之1第1項規定，裁定由受命法官獨任進行簡式審判程序，
    合先敘明。
(二)認定犯罪事實所憑之證據名稱:
 1、被告庚○○於本院準備程序及審理時之自白。
 2、證人即被害人戊○○於警詢、偵查中及本院審理時之指述。
 3、證人即共犯乙○○於警詢、偵查中及本院審理時之供述。
 4、證人即共犯丙○○於警詢、偵查中及本院審理時之供述。
 5、證人丁○○於警詢、偵查中及本院審理時之證詞。
 6、證人己○○於警詢、偵查中及本院審理時之證詞。
 7、證人蔡金燕於警詢、偵查中之證詞。
 8、馬偕紀念醫院臺東分院診斷證明書1份、和解書和借據影本
    各1份。
 9、刑案現場照片8張、指認相片4紙。
(三)論罪與科刑:
 1、被告行為後，於94年2月2日修正公布之刑法，業於95年7月1
    日起施行，另刑法施行法亦於95年6月14日增訂該法第1條之
    1規定，並自95年7月1日施行。其中修正後刑法第2條之規定
    ，乃係關於新舊法比較適用之準據法，其本身無關行為可罰
    性要件之變更，故於95年7月1日刑法修正施行後，如有涉及
    比較新舊法之問題，即應逕依修正後刑法第2條第1項規定，
    為「從舊從輕」之比較 (最高法院95年度第8次刑事庭會議
    決議意旨參照)。查:
  修正後刑法第28條關於成立共同正犯之標準，將原來共同正
    犯之共同「實施」犯罪，改為共同「實行」犯罪，剔除完全
    未參與犯罪相關行為「實行」之「陰謀共同正犯」及「預備
    共同正犯」，是修正後之共同正犯之可罰性要件之範圍業已
    限縮，乃屬行為可罰性要件之變更，自應比較新舊法，惟不
    論適用修正前後之刑法第28條規定，被告二人均應成立共同
    正犯，故修正後之刑法並非較有利於被告，參酌最高法院95
    年度第21次刑事庭會議決議意旨，自應適用裁判時法即修正
    後之刑法第28條規定論處。
  關於罰金刑，刑法分則編各罪所定罰金刑之貨幣單位原為銀
    元，舊刑法第33條第5款規定：「罰金：1元（銀元）以上。
    」，而依罰金罰鍰提高標準條例規定，就72年6月26日前修
    正之刑法部分條文罰金數額提高2至10倍，其後修正者則不
    提高倍數，並依現行法規所定貨幣單位折算新臺幣條例規定
    ，以銀元1元折算新臺幣3元。而新刑法第33條第5款規定：
    「罰金：新臺幣1000元以上，以百元計算之。」，新刑法第
    33條第5款所定罰金貨幣單位經修正為新臺幣後，刑法分則
    各罪所定罰金刑之貨幣單位亦應配合修正為新臺幣，為使刑
    法分則編各罪所定罰金之最高數額與刑法修正前趨於一致，
    乃增訂刑法施行法第1條之1：「中華民國94年1月7日刑法修
    正施行後，刑法分則編所定罰金之貨幣單位為新臺幣。94年
    1月7日刑法修正時，刑法分則編未修正之條文定有罰金者，
    自94年1月7日刑法修正施行後，就其所定數額提高為30倍。
    但72年6月26日至94年1月7日新增或修正之條文，就其所定
    數額提高為3倍。」。從而，刑法分則編各罪所定罰金刑之
    最高數額，於上開規定修正後並無不同，惟新刑法第33條第
    5款所定罰金刑最低數額，較之修正前提高，自以舊刑法第
    33條第5款規定有利於被告。
  修正前刑法第47條規定：「受有期徒刑之執行完畢，或受無
    期徒刑或有期徒刑一部之執行而赦免後，5年以內再犯有期
    徒刑以上之罪者，為累犯，加重本刑至2分之1。」。被告行
    為後，刑法第47條第1項修正為：「受徒刑之執行完畢，或
    一部之執行而赦免後，5年以內故意再犯有期徒刑以上之罪
    者，為累犯，加重本刑至2分之1」，本件被告所為之妨害自
    由犯行，均屬故意犯罪，故比較新舊法之結果，舊法對於被
    告並無不利，參酌最高法院95年度第21次刑事庭會議決議意
    旨，自應適用裁判時法即修正後之刑法第47條第1項規定論
    處。
 2、按刑法第302條第1項之妨害行動自由罪，係妨害他人自由之
    概括規定，故行為人具有一定之目的，以非法方法剝奪人之
    行動自由者，如以使人行無義務之事，或妨害人行使權利為
    目的，而其強暴、脅迫復已達於剝奪人之行動自由之程度，
    即祇成立本罪，不應再依同法第304條強制罪論處。蓋以此
    部分使人行無義務之事，或妨害人行使權利之低度行為，應
    為剝奪人之行動自由之高度行為所吸收，不能以其目的係在
    使人行無義務之事或妨害人行使權利，認為係觸犯刑法第30
    2條第1項及第304條二罪，而依同法第55條從一重處斷（最
    高法院29年上字第2359號判例意旨參照）。另按刑法第302
    條之妨害自由罪，包含私行拘禁及以其他非法方法剝奪人之
    行動自由行為，所謂非法方法，包括強暴、脅迫、恐嚇等情
    事在內，故縱其所為，合於刑法第305條之恐嚇危害安全之
    情形，仍應視為妨害自由之部分行為，不另論恐嚇危害安全
    罪 (最高法院90年度臺上字第6969號、第7697號判決意旨參
    照)。查被告庚○○與乙○○、丙○○共同剝奪被害人戊○○行動自由之目的，即在迫使被害人戊○○簽立借據及股份
    放棄同意書等行無義務之事，故核被告庚○○所為，係犯刑
    法第302條第1項之非法剝奪人之行動自由罪。被告庚○○與
    共犯乙○○、丙○○3人間，就上開犯行，均有犯意聯絡及
    行為分擔，為共同正犯。渠等使被害人戊○○行無義務之事
    之低度行為，應為剝奪人行動自由之高度行為所吸收，不另
    論罪。公訴意旨認被告所為，另犯刑法第304條第1項之強制
    罪，並與前揭妨害自由罪具有方法結果之牽連關係，應依同
    法第55條從一重處斷，容有誤會，附此敘明。再查被告庚○○前曾因傷害案件，經臺灣板橋地方法院於93年6月25日以
    93年度簡字第2091號判處有期徒刑3月確定，於93年9月2日
    易科罰金執行完畢，5年以內再犯本件有期徒刑以上之罪，
    為累犯，應依刑法第47條第1項規定加重其刑。爰審酌被告
    犯有前科，猶不知警惕，竟夥同乙○○、丙○○剝奪被害人
    戊○○之行動自由，強迫戊○○行無義務之事，及其犯罪之
    動機、目的、手段、所生危害、犯罪後坦承犯行且已與被害
    人達成民事和解、態度良好等一切情狀，量處如主文所示之
    刑，以資懲儆。
三、據上論斷，應依刑事訴訟法第273條之1第1項、第299條第1
    項前段，刑法第2條第1項前段、第28條、第302條第1項、第
    47條第1項，罰金罰鍰提高標準條例第1條前段，判決如主文
    。
本案經檢察官甲○○到庭執行職務。
中　　華　　民　　國　　96　　年　　2　 　月　　 2　　日
                  刑事第二庭    法  官  曾宗欽
以上正本證明與原本無異。
如不服本判決，應於判決送達後10日內向本院提出上訴狀（須附
繕本）。
「切勿逕送上級法院」
                                書記官　沈茜庭
中　　華　　民　　國　　96　　年　　2　   月　　 2　　日
附錄本案論罪科刑法條全文：
刑法第302條第1項：
私行拘禁或以其他方法，剝奪人之行動自由者，處5年以下有期
徒刑、拘役或300元以下罰金。
